臺灣宜蘭地方法院交通法庭裁定　　　　　　　　　　　九十三年度交聲字第四二號
　　移送機關　　交通部公路總局台北區監理所宜蘭監理站
　　異　議　人　億達貨運有限公司
　　代　表　人　甲○○
　　代　理　人　乙○○
右列異議人即受處分人因違反道路交通管理處罰條例案件，對於交通部公路總局臺北
區監理所宜蘭監理站九十三年三月十八日所為之宜監字第裁四三─Ｚ0000000
0號裁決聲明異議，本院裁定如左：
    主  文
原處分撤銷。
億達貨運有限公司不罰。
    理  由
一、原處分意旨略以：異議人即受處分人億達貨運有限公司（以下稱億達公司）於民
    國九十二年十二月三十日凌晨二時四十五分許，由司機乙○○駕駛車牌一０七─
    ＧＢ營業曳引車，行經國道中山高速公路北上三六五公里處，經內政部警政署國
    道公路警察局（以下稱國道公路警察局）以公警局交字第Ｚ00000000號
    舉發違反道路交通管理事件通知單（以下稱舉發通知單）舉發違反道路交通管理
    處罰條例第二十九條之二規定：載運白碎石會同司機過磅，總重四二點七八噸，
    核重三五噸，超載七點七八噸。嗣異議人於九十三年一月十二日向交通部公路總
    局臺北區監理所宜蘭監理站（以下稱宜蘭監理站）提出申訴，經國道公路警察局
    第五警察隊於九十三年二月十八日以公警國五交訴字第０九三００００一０五號
    函覆稱：所附掛營業半拖車雖係登合格砂石專用車，惟經查據執勤員警證稱：駕
    駛司機乙○○出示所裝載貨物運送單，單內並未顯示重量，祇有物品名稱，且駕
    駛自稱所載運物品非砂石類，遂會同駕駛至中興地磅過磅，執勤員警依實際過磅
    之重量及所裝載物品詳填於舉發通知單上，並於單上註明所載運非砂石類，並由
    駕駛於磅單上簽名，前開車輛所裝載既非砂石，國道公路警察局第五警察隊依行
    車登載之核重舉發，並無不當。宜蘭監理站遂依違反道路交通管理事件統一裁罰
    基準及處理細則第四十一條第四項規定，裁處異議人罰鍰新台幣（以下同）一萬
    八千元，應無不當等語。
二、異議意旨略以：駕駛司機乙○○所駕駛前揭曳引車被舉發時所拖掛之半拖車ＫＺ
    ─三三號，已於八十六年四月一日經宜蘭監理站登檢砂石標示車合格在案，依交
    通部規定，該車承運砂石土方時，警方取締超載應以丈量為主，且須將承運物品
    之體積（即長、寬、高）登載於舉發通知單上，然舉發通知單上並未載明丈量之
    長、寬、高；且舉發通知單違規事實欄載明載運白碎石，又於左上角註記載運非
    砂石類，已有矛盾；再者，司機當時並未出示裝載貨物運送單，更未向執勤員警
    陳述所載物品非砂石類，異議人之司機係以砂石專用車載運砂石類物品，依法應
    以核定之容積予以丈量認定是否有超重情事，然執勤員警卻以過磅方式認定上開
    超重並掣開舉發通知單，於法自有不合，為此聲明異議請求撤銷原處分等語。
三、按交通部九十一年五月二十八日交路字第０九一０００五一九八號函文：登檢合
    格之砂石標示車及原砂石標示車已登檢轉換為砂石專用車者：於九十三年五月三
    十一日前以核定之容積裝載及取締，自九十三年六月一日起均應依行車執照核定
    之重量裝載及取締。」之行政命令，及警察機關取締違規砂石車注意事項第六條
    砂石車裝載取締原則及配套實施日程：(一)登檢合格之砂石標示車及原砂石標示車
    已登檢轉換為砂石專用車者，於九十三年五月三十一日前以核定之容積裝載及取
    締，自九十三年六月一日起均應依行車執照核定之重量裝載及取締。合先敘明。
四、經查，異議人所有車牌一０七─ＫＺ營業半聯結車所附掛車牌ＫＺ─三三號半拖
    車係登檢合格砂石車專用車斗，有該半拖車汽（機）車各項異動登書在卷可稽，
    異議人貨達公司司機乙○○駕駛車牌一０七─ＫＺ營業半聯結車並附掛車牌ＫＺ
    ─三三號半拖車於前揭時、地為警攔查時，係載運白碎石，嗣經執勤員警詢問駕
    駛乙○○所載運白碎石之用途，因駕駛僅知所載運之白碎石係要載往高雄縣岡山
    鄉，並不知用途，執勤員警因而在舉發通知單註明非砂石類，並以過磅方式認定
    是否超重等情，業據國道公路警察局第五警察隊岡山分隊警員陳建宗證述明確（
    見本院九十三年八月十七日訊問筆錄）。惟駕駛乙○○當時所載之白碎石係供磨
    石地所用之白碎石建材，性質屬砂石類，業據異議人代理人乙○○當庭提出當時
    所載運之白碎石一小包，且白碎石即被查獲當時所載運之白碎石乙節，亦據異議
    人代理人乙○○陳述在卷，核與警員陳建宗證述相符，該白碎石確係供磨石地所
    用之建材，亦據本院當庭勘驗無訛，有該白碎石一小包存卷可參，從而異議人所
    有前揭車輛所附附之半拖車為砂石專用車，且於遭警攔查時係載運白碎石砂石類
    ，本件舉發機關並未依交通部九十一年五月二十八日交路字第０九一０００五一
    九八號行政命令及警察機關取締違規砂石車注意事項第六條砂石車裝載取締原則
    及配套實施日程之規定，於九十三年五月三十一日前以核定之容積予以取締，逕
    以過磅方式認定超重，舉發程序尚有疏誤。本院認本件異議為有理由，原處分應
    予撤銷，另諭知異議人不罰。
四、據上論結，應依道路交通案件處理辦法第二十條，裁定如主文。
中　　　華　　　民　　　國　　九十三　　年　　　九　　　月　　 三十 　　日
                                臺灣宜蘭地方法院交通法庭
                                    法  官  林  楨  森
右正本證明與原本無異。
如不服本裁定，應於裁定送達後五日內，向本院提出抗告狀。（應附繕本）
                                    書記官　謝　佩　欣
中　　　華　　　民　　　國　　九十三　　年　　　十　　　月　　　四　　　日
